臺灣高雄地方法院刑事判決　　　　　　99年度審訴字第4163號
公　訴　人　臺灣高雄地方法院檢察署檢察官
被　　　告　翁群欽
上列被告因毒品危害防制條例案件，經檢察官提起公訴（99年度
偵字第27550 號），被告於準備程序進行中就被訴事實為有罪之
陳述，經本院告知簡式審判程序之旨，並聽取被告與公訴人之意
見後，裁定依簡式審判程序審理，判決如下：
    主  文
翁群欽施用第一級毒品，累犯，處有期徒刑柒月；又持有第一級
毒品，累犯，處有期徒刑參月，扣案第一級毒品海洛因貳包（含
包裝袋，驗後淨重零點零陸捌公克），均沒收銷燬之。應執行有
期徒刑玖月，扣案第一級毒品海洛因貳包（含包裝袋，驗後淨重
零點零陸捌公克），均沒收銷燬之。
    事  實
一、翁群欽前因施用毒品案件，經本院以91年度毒聲字第4860號
    裁定送觀察、勒戒，經認有繼續施用之傾向，復以91年度毒
    聲字第6431號裁定送戒治處所執行強制戒治，嗣經裁定停止
    戒治，所餘戒治期間付保護管束，於92年10月1 日強制戒治
    期滿未經撤銷保護管束視為執行完畢釋放後，由臺灣高雄地
    方法院檢察署檢察官以92年度戒毒偵字第999 號為不起訴處
    分確定；復因施用毒品案件，經本院以96年度訴字第5457號
    判決判處有期徒刑1 年、4 月，應執行有期徒刑1 年2 月確
    定；復因施用毒品案件，經本院以97年度審訴字第588 號判
    決判處有期徒刑10月確定。上開各罪，經本院以97年度審聲
    字第3628號裁定應執行有期徒刑1 年10月確定，於99年2 月
    9 日縮短刑期假釋出監，於99年6 月9 日期滿，假釋未經撤
    銷，視為執行完畢。詎翁群欽猶不知悔改及戒除毒癮，明知
    海洛因經明定為毒品危害防制條例第2 條第2 項第1 款之第
    一級毒品，不得施用、持有，竟先基於施用第一級毒品海洛
    因之犯意，於99年7 月17日19、20時許，在高雄市○鎮區○
    ○路5 號公園廁所內，以針筒注射方式，施用第一級毒品海
    洛因1 次；復基於持有第一級毒品海洛因之犯意，於99年7
    月18日20時許，在高雄市○○區○○路某電玩遊樂場內，以
    新臺幣（下同）1,000 元代價，向真實年籍姓名不詳綽號「
    國仔」之男子，購得第一級毒品海洛因2 包（驗後淨重合計
    共0.068 公克）而持有之。嗣於99年7 月18日21時20分許，
    騎乘車牌號碼ASD-418 號重型機車搭載馬唐順，行經高雄市
    ○鎮區○○路340 號前，因行跡可疑為警攔檢盤查時，主動
    交付前開第一級毒品海洛因2 包供警查扣，自首其上開施用
    與持有第一級毒品行為而接受裁判。
二、案經高雄市政府警察局移送臺灣高雄地方法院檢察署檢察官
    偵查起訴。
    理  由
一、本件被告翁群欽所犯係死刑、無期徒刑、最輕本刑為3 年以
    上有期徒刑以外之罪，其於準備程序進行中，就被訴事實為
    有罪之陳述，經受命法官告知簡式審判程序之旨，並聽取當
    事人之意見後，本院合議庭認無不得或不宜改依簡式審判程
    序進行之情形，爰依刑事訴訟法第273 條之1 第1 項規定，
    裁定本件由受命法官獨任進行簡式審判程序。又本件卷內之
    證據資料，依同法第273 條之2 規定，不受同法第159 條第
    1 項關於傳聞法則規定之限制，依法均有證據能力，合先敘
    明。
二、上揭事實，業據被告於本院審理中坦承不諱，並有高雄市政
    府警察局保安警察大隊黎明中隊扣押筆錄（警卷第20至22頁
    ）、高雄市政府警察局保安警察大隊黎明中隊扣押物品目錄
    表（警卷第23頁）、高雄市政府警察局保安警察大隊黎明中
    隊偵辦毒品危害防制條例嫌疑人尿液採證代碼對照表（尿液
    代碼：L 專-99545）（警卷第27頁）、高雄市立凱旋醫院99
    年8 月19日濫用藥物尿液檢驗報告（L 專-99545）（偵卷第
    51頁）等證據在卷可稽。又扣案毒品2 包（驗後淨重合計共
    0.068 公克），經送驗後，結果確實均含有第一級毒品海洛
    因之成分，此亦有卷附高雄市立凱旋醫院99年9 月23日濫用
    藥物成品檢驗鑑定書（偵卷第53頁）1 紙可按，足認被告前
    開任意性之自白與事實相符，得作為被告有罪之證據。又被
    告曾受如事實欄所載之觀察、勒戒及強制戒治處分執行完畢
    後5 年內，再犯施用毒品罪而經依法追訴處罰完畢等事實，
    亦有卷附本院院內索引卡紀錄表、臺灣高等法院被告前案紀
    錄表各1 份在卷可按。按毒品危害防制條例第20條、第23條
    於93年1 月9 日修正施行後，將施用毒品之刑事處遇程序，
    區分為「初犯」及「五年內再犯」、「五年後再犯」3 種，
    其立法理由謂：「初犯」經觀察、勒戒或強制戒治執行完畢
    釋放後，「五年內再犯」者，因其再犯率甚高，原實施之觀
    察、勒戒及強制戒治既已無法收其實效，爰依法追訴或裁定
    交付審理。至於經觀察、勒戒或強制戒治執行完畢釋放後，
    「五年後再犯」者，前所實施之觀察、勒戒或強制戒治已足
    以遮斷其施用毒品之毒癮，為期自新及協助其斷除毒癮，仍
    適用「初犯」規定，先經觀察、勒戒或強制戒治之程序。從
    而依修正後之規定，僅限於「初犯」及「五年後再犯」二種
    情形，始應先經觀察、勒戒或強制戒治程序。倘被告於5 年
    內已再犯，經依法追訴處罰，縱其第3 次再度施用毒品之時
    間，在初犯經觀察、勒戒或強制戒治執行完畢釋放5 年以後
    ，已不合於「五年後再犯」之規定，且因已於「五年內再犯
    」，顯見其再犯率甚高，原實施觀察、勒戒或強制戒治，已
    無法收其實效，即應依該條例第10條處罰（最高法院95年第
    7 次刑事庭會議決議參照）。從而，被告於前開初犯觀察、
    勒戒及強制戒治處分執行完畢釋放後「五年內再犯」施用毒
    品罪，並經依法追訴處罰執行完畢，而本件被告再度施用毒
    品犯行，已不合於「五年後再犯」之規定，揆諸前揭說明即
    應依毒品危害防制條例第10條加以處罰。職是，本件事證明
    確，被告犯行洵堪認定，應依法論科。
三、核被告所為，係犯毒品危害防制條例第10條第1 項之施用第
    一級毒品罪，及同條例第11條第1 項之持有第一級毒品罪。
    被告為施用而持有第一級毒品之低度行為，為施用第一級毒
    品之高度行為所吸收，不另論罪。被告上開施用第一級毒品
    及持有第一級毒品犯行間，犯意各別，行為互殊，應予分論
    併罰。又被告於員警對其盤查時，在員警尚未知悉其上開犯
    行前，隨即坦承本件施用及持有海洛因之行為，並主動取出
    上開毒品供警查扣，而接受裁判乙節，有被告及證人馬唐順
    之警詢筆錄各1 份存卷可佐，堪認被告本件符合刑法第62條
    前段自首之規定，爰依法減輕其刑。又被告有如事實欄所記
    載論罪科刑執行完畢之紀錄，有上開被告前案紀錄表附卷可
    考，其於有期徒刑執行完畢後，5 年內故意再犯本件有期徒
    刑以上之2 罪，均為累犯，應各依刑法第47條第1 項規定，
    加重其刑，並與前開減輕事由，依法先加後減之。爰審酌被
    告前因施用毒品案件，迭經觀察、勒戒、強制戒治及法院科
    刑判決後，竟再為本件犯行，足見其惡習已深，且戒絕毒癮
    之意志不堅，未能體悟施用毒品對自己、家人造成之傷害及
    社會之負擔，自屬可議；參以被告犯後坦承犯行，持有之毒
    品數量尚微，且施用毒品本質上係屬戕害自身健康之行為，
    尚未直接危害他人，反社會性程度應屬較低，及其施用毒品
    之前科紀錄非少、智識程度為國中畢業，現從事臨時工，每
    日收入約新臺幣1,000 元等一切情狀，分別量處如主文所示
    之刑，並依刑法第51條第5 款規定，定其應執行之刑，以資
    懲儆。至扣案第一級毒品海洛因2 包（驗後淨重合計共0.06
    8 公克），業經鑑驗係屬第一級毒品海洛因無訛，已如前述
    ，而包裝袋與其上殘留之毒品，均已難以分析剝離，俱應依
    毒品危害防制條例第18條第1 項前段規定，不問屬於犯人與
    否，併宣告沒收銷燬之，至於送鑑耗損之海洛因粉末，既已
    滅失，自無庸再予宣告沒收銷燬之必要，附此敘明。
據上論斷，應依刑事訴訟法第273 條之1 第1 項、第284 條之1
、第299 條第1 項前段，毒品危害防制條例第10條第1 項、第11
條第1 項、第18條第1 項，刑法第11條、第62條前段、第47條第
1項、第51條第5款 ，判決如主文。
本案經檢察官王清海到庭執行職務。
中    華    民    國    100     年   1    月     6    日
                  刑事第十庭    法  官  林裕凱
以上正本證明與原本無異。
如不服本判決應於收受判決後10日內向本院提出上訴書狀，並應
敘述具體理由。其未敘述上訴理由者，應於上訴期間屆滿後20日
內向本院補提理由書(均須按他造當事人之人數附繕本)「切勿逕
送上級法院」。
中    華    民    國    100     年   1    月     6    日
                                書記官  黃振祐
附錄所犯法條
毒品危害防制條例第10條
施用第一級毒品者，處 6 月以上 5 年以下有期徒刑。
施用第二級毒品者，處 3 年以下有期徒刑。
毒品危害防制條例第11條
持有第一級毒品者，處 3 年以下有期徒刑、拘役或新臺幣 5 萬
元以下罰金。
持有第二級毒品者，處 2 年以下有期徒刑、拘役或新臺幣 3 萬
元以下罰金。
持有第一級毒品純質淨重十公克以上者，處 1 年以上 7 年以下
有期徒刑，得併科新臺幣 1 百萬元以下罰金。
持有第二級毒品純質淨重二十公克以上者，處 6 月以上 5 年以
下有期徒刑，得併科新臺幣 70 萬元以下罰金。
持有第三級毒品純質淨重二十公克以上者，處 3 年以下有期徒
刑，得併科新臺幣 30 萬元以下罰金。
持有第四級毒品純質淨重二十公克以上者，處 1 年以下有期徒
刑，得併科新臺幣 10 萬元以下罰金。
持有專供製造或施用第一級、第二級毒品之器具者，處 1 年以
下有期徒刑、拘役或新臺幣 1 萬元以下罰金。